【裁判字號】    92,台上,204
【裁判日期】    920123
【裁判案由】    確認僱傭關係存在等
【裁判全文】
最高法院民事判決                                九十二年度台上字第二○四號
    上  訴  人  甲○○
    訴訟代理人  洪宗仁律師
    被 上訴 人  台灣化學纖維股份有限公司
    法定代理人  王永慶
右當事人間請求確認僱傭關係存在等事件，上訴人對於中華民國九十一年九月三十日
台灣高等法院台中分院再審判決︵九十年度勞再字第四號︶，提起上訴，本院判決如
左：
    主  文
上訴駁回。
第三審訴訟費用由上訴人負擔。
    理  由
本件上訴人主張：原法院八十六年度勞上字第七號確定判決︵下稱原確定判決︶，有
民事訴訟法第四百九十六條第一項第一款適用法規顯有錯誤及第二款判決理由與主文
顯有矛盾之再審事由，求為將原確定判決廢棄，並駁回被上訴人之上訴，暨命被上訴
人將其對上訴人七十九年九月二十八日記一小過、八十年六月二十八日記一小過、六
月二十九日記一小過、八十五年五月十日記二小過、八十五年五月十一日記二大過及
二小過予以撤銷之判決。
原審以：按民事訴訟法第四百九十六條第一項第一款所謂適用法規顯有錯誤者，係指
確定判決所適用之法規顯然不合於法律規定，或與司法院現尚有效及大法官會議之解
釋，或最高法院尚有效之判例顯然違反者而言。至事實審法院認定事實錯誤，調查證
據欠周或判決不備理由，雖得於判決確定前據為提起上訴之理由，究與適用法規顯有
錯誤有別，當事人不得據以提起再審之訴︵最高法院六十年台再字第一七○號、六十
三年台上字第八八○號判例參照︶。本件上訴人主張原確定判決，有民事訴訟法第四
百九十六條第一項第一款適用法規顯有錯誤之再審理由，無非以原確定判決應適用勞
動基準法︵下稱勞基法︶第十二條第二項規定而未適用等語為論據。惟查勞基法第十
二條第二項規定，雇主依前項第一款、第二款及第四款至第六款規定終止契約者，應
自知悉其情形之日起，三十日內為之。係指依第一項第一款、第二款、及第四款至第
六款規定﹁終止契約﹂者而言，關於非終止契約之記過處分，並未規定應自知悉其情
形之日起，三十日內為之。原確定判決認定本件被上訴人對於上訴人在八十五年三月
二十一日下午發生之事件，將上訴人記二小過處分；於八十三年七月七日、八十三年
七月八日、八十三年七月二十二日發生之事件，對上訴人記大過二次、小過二次處分
，既為記過處分，並非終止契約，自與勞基法第十二條第二項規定無涉，原確定判決
不予適用，對於裁判顯無影響。又上訴人於八十五年間經上述記過處分，於功過相抵
銷後，迄八十五年五月十一日累計記三大過以上，被上訴人依該公司工作規則第十五
條第一款及勞基法第十二條第一項第四款規定予以免職，並於八十五年五月十七日以
台化人字第Ａ０一八九號人事通知單，通知上訴人予以免職，並無違法之處。次按民
事訴訟法第四百九十六條第一項第二款所謂判決理由與主文顯有矛盾者，係指依理由
之記載為勝訴之判決，而主文記載為敗訴，或主文記載容認其請求，理由則載其請求
為非正當，彼此互相牴觸，極為顯然者而言。惟查原確定判決理由既認定﹁關於原判
決︵指第一審判決︶主文第三項：﹃被告︵即被上訴人︶應將八十五年五月十一日對
原告︵即上訴人︶所為二大過二小過之處分撤銷，並於二小過範圍內另為適法之處分
﹄部分：查甲○○於原審起訴，係請求判命台化公司應將八十五年五月十一日對甲○
○所為二大過二小過之處分予以撤銷，並未請求判命台化公司應另於二小過之範圍內
對甲○○為適法之處分。台化公司亦未辯稱伊應另於二小過之範圍內，對甲○○另為
適法之處分，詎原審竟於判決主文第三項後段諭知台化公司應於二小過範圍內另對甲
○○為適法之處分，顯有未受請求事項而為裁判之違法，並對兩造不利，兩造又均對
之上訴，即應由本院將原判決此部分予以廢棄。又甲○○於八十五年度，經功過相抵
︵並無記功︶以後，仍累計記三大過以上，台化公司因而依據該公司工作規則第十五
條第一款之規定，於八十五年五月十七日，以台化人字第Ａ０一八九號人事通知單，
通知甲○○自同年月十八日起免職，甲○○既已被免職，則兩造間之僱傭關係即歸消
滅，甲○○既非台化公司之員工，自無續為台化公司工會及福利委員會之會員，是其
訴請：１、確認兩造間之僱傭關係存在；２、判命台化公司不得拒絕甲○○進入彰化
巿中山路三段三五九號工作場所為執行業務、工會會務及職工福利委員會會務之行為
；３、判命台化公司應自八十五年五月十九日起至甲○○復職日止，按月於每月五日
給付甲○○工資三萬八千四百二十五元及自各月應給付之日起各至清償日止按週年利
率百分之五計算之利息，暨宣告附條件假執行之判決，均屬無據，原審未予查明，就
此部分，為甲○○勝訴之判決，並為附條件假執行之宣告，尚有未洽，台化公司指摘
原判決失當，求予廢棄，為有理由，應由本院將此部分予以廢棄，改判駁回甲○○在
第一審之訴及假執行之聲請。被上訴人對上訴人為上述四次記過處分，均無不當，是
上訴人依據侵權行為回復原狀之法律關係，求為判命被上訴人將右揭四次記過處分予
以撤銷，洵非正當，原審就此部分，為上訴人敗訴之判決，核無違誤，上訴意旨，指
摘原判決不當，非有理由，應予駁回。﹂︵見該判決第十七頁第十四行至第十八頁第
四行、第二十四頁第十二行至第二十五頁第八行、第二十八頁第七行至第十行︶，則
其判決主文諭知：﹁一、原判決關於：(一)確認兩造間之僱傭關係存在。(二)台灣化學纖
維股份有限公司不得拒絕甲○○進入彰化市○○路○段三五九號工作場所執行業務、
工會會務及職工福利委員會會務之行為。(三)台灣化學纖維股份有限公司應自民國八十
五年五月十九日起至復職日止，按月於每月五日給付甲○○工資新台幣三萬八千四百
二十五元及各自應給付之日起至清償日止按週年利率百分之五計算之利息。(四)台灣化
學纖維股份有限公司應將八十五年五月十一日對甲○○所為二大過二小過之處分撤銷
，並於二小過範圍內另對甲○○為適法之記過處分部分及該部分假執行之宣告暨訴訟
費用之裁判均廢棄。二、右廢棄(一)、(二)、(三)及(四)之﹃台灣化學纖維股份有限公司對甲
○○所為二大過二小過處分部分﹄，甲○○在第一審之訴及假執行之聲請均駁回。三
、甲○○其餘上訴駁回。﹂︵見原確定判決卷第四宗二五四頁所附九十年七月三十一
日更正裁定︶，並無判決主文與理由顯有矛盾之再審事由。又按對於第二審判決上訴
，非以其違背法令為理由，不得為之；對於確定判決主張有民事訴訟法第四百九十六
條第一項所定各款情形之一者，固得對之提起再審之訴，惟依同條項但書規定，當事
人已知其事由而不為主張者，即不得據以提起再審之訴。查本件原確定判決為得上訴
第三審之判決，上訴人亦依法提起第三審上訴，經最高法院以九十年度台上字一五九
二號裁定駁回其上訴而確定，上訴人復對上開裁定聲請再審，亦經最高法院以九十一
年度台聲字第二八一號裁定駁回其聲請在案，有各該裁判書可稽。則上訴人另指原確
定判決對於勞基法第七十一條︵含內政部及勞委會解釋令︶，工會法第二條、第三十
五條、第三十三條、第三十六條、第三十七條，及福利金條例、憲法第十五條、第十
四條、中央法規標準法第五條第二款、第十一條等適用法規錯誤，有民事訴訟法第四
百六十八條、第四百六十九條第一項第六款規定之違背法令情形云云，縱或有之，亦
屬裁判不備理由，並非適用法規顯有錯誤或消極不適用法規，上訴人於收受原確定判
決正本之送達時，即可知之，上訴第三審不論有無主張，亦不得就此相同之事由，提
起再審之訴。從而，上訴人提起本件再審之訴，顯無再審理由。爰依民事訴訟法第五
百零二條第二項之規定，不經言詞辯論，以判決駁回其再審之訴，經核於法並無違背
。又查，上訴人於八十三年七月八日發生之行為係工會之理、監事發覺，提出告訴後
，於八十五年四月二十五日經法院判決有罪確定，被上訴人始於八十五年五月十一日
以上訴人之行為不檢，影響公司聲譽，依該公司工作規則第四十條第四項第五款之規
定，為記二大過二小過之處分，於同年月十八日生效，另上訴人於八十五年三月二十
一日發生之行為，被上訴人於同年四月二十九日以其妨害他人開會工作之進行，依該
公司工作規則第十五條第十八款、第四十條第三項第二款之規定，為記二小過之處分
，同年五月十日生效，則其於八十五年度，經功過相抵︵並無記功︶後，累計記三大
過以上，被上訴人依該公司工作規則第十五條第一款之規定，予以免職，並無違背法
令之可言。原確定判決因而為上訴人敗訴之判決，並無適用法規顯有錯誤之情形。原
判決就此說明雖欠週詳，另贅列之其他理由，無論當否，均與判決結果不生影響，仍
應予維持。上訴論旨，仍執陳詞，指摘原判決不當，求予廢棄，非有理由。
據上論結，本件上訴為無理由。依民事訴訟法第四百八十一條、第四百四十九條第一
項、第七十八條，判決如主文。
中      華      民      國    九十二    年      一      月    二十三    日
                              最高法院民事第二庭
                                  審判長法官  曾  桂  香
                                        法官  劉  延  村
                                        法官  劉  福  聲
                                        法官  黃  秀  得
                                        法官  李  彥  文
      右正本證明與原本無異
                                              書  記  官
中      華      民      國    九十二    年      二      月     十一     日


司法院資訊處製作；財團法人民間司法改革基金會備份。
